臺灣高等法院民事裁定
111年度聲字第66號
聲  請  人  劉思妤  
            王笙灃  
兼  上二人  
代  理  人  劉仲希  
聲  請  人  歐諾事業有限公司

法定代理人  劉思妤  
            王笙灃  
            劉瑤姍  
            王惠芬  
兼代理人    劉仲希  
上列聲請人等因與臺灣銀行股份有限公司間確認債權不存在等再
審事件，聲請訴訟救助，本院裁定如下：
    主  文
聲請駁回。
    理  由
一、按當事人因無資力支出訴訟費用而聲請訴訟救助者，關於無
    資力支出訴訟費用之事由，應提出可使法院信其主張為真實
    並能即時調查之證據，以釋明之，此觀民事訴訟法第109條
    第2項、第284條規定自明。且法院調查聲請人是否無資力支
    出訴訟費用，專就聲請人提出之證據為之，如聲請人並未提
    出證據，或依其提出之證據，未能信其無資力支出訴訟費用
    之主張為真實，即應將其聲請駁回，並無依職權調查或定期
    命補正之必要。又所謂無資力支出訴訟費用，係指窘於生活
    ，且缺乏經濟信用，並無籌措款項以支出訴訟費用之信用技
    能者而言。若當事人在前訴訟程序曾經繳納裁判費，於該訴
    訟程序確定後提起再審之訴時，如不能釋明其經濟狀況確有
    重大之變遷，不得遽為聲請訴訟救助（最高法院107年度台
    抗字第870號裁定、73年台抗字第461號、43年台抗字第152
    號、29年渝抗字第179號判例意旨參照）。
二、本件聲請意旨略以：聲請人劉仲希生活困難，並於歷審程序
    中，已支出龐大之裁判費及律師費，及為免強制執行也繳納
    保證金及提存費，且名下門牌號碼新北市○○區○○街00巷00號
    6樓亦無法抵押借款。另二位聲請人王笙灃與劉思妤及歐諾
    事業有限公司之法定代理人亦窘於生活、缺乏經濟信用，現
    有之收入、資產狀況不佳，均為無資力支付訴訟費用，故伊
    願出具保證書，爰依法聲請訴訟救助等語。
三、經查：
　　㈠聲請人稱因提起再審之訴後財務有變動，固具提出歷審案
      件之裁判費收據、提存書、臺灣新北地方法院民事執行處
      函、劉仲希之疫情急難紓困方案核定通知書等件影本在卷
      可稽（見本院111年度聲字第66號限閱卷第15至31、41至4
      9頁），及王笙灃與劉思妤之綜合存摺、匯款資訊、107至
      109年度綜合所得稅資料等件影本在卷為憑（見本院111年
      度聲字第66號限閱卷第33至39、51至55頁）。然聲請人劉
      仲希提出之109年5月22日疫情急難紓困方案核定通知書，
      為新北市中和區公所核定之項目，僅為因應疫情擴大而發
      給之急難紓困金，實未能以此認定有無資力之情形，至所
      提之其餘資料，亦僅能釋明其有繳納裁判費及支出律師費
      等事實，無法釋明使本院信其於本件提起再審之訴時，經
      濟狀況確有重大之變遷。況聲請人僅陳述釋明劉仲希一人
      聲請訴訟救助之相關事由，其餘聲請人並未陳述及釋明得
      以為訴訟救助之事由，且訴訟費用也並非聲請人每位均須
      各自繳納，故聲請人既未能釋明其等於提起本件再審之訴
      時，經濟狀況確有重大之變遷，自不可採。
　　㈡次按無資力支出訴訟費用之事由，應釋明之。前項釋明，
      得由受訴法院管轄區域內有資力之人，出具保證書代之。
      保證書內，應載明具保證書人於聲請訴訟救助人負擔訴訟
      費用時，代繳暫免之費用，民事訴訟法第109條第2項與第
      3項定有明文。聲請訴訟救助之當事人所應釋明者，僅以
      請求救助之事由為限，如以受訴法院管轄區域內有資力之
      人出具保證書以代釋明，該具保證書人有無資力，應由受
      訴法院依職權調查之（最高法院67年台抗字第552號判例
      意旨參照）。本件聲請人劉仲希雖稱願以門牌號碼新北市
      ○○區○○街00巷00號6樓出具保證書，聲請訴訟救助代繳暫
      免之費用，惟該項保證書依民事訴訟法第109條第2項與第
      3項之規定，應由受訴法院管轄區域內「有資力」之人提
      供。果若如聲請人所稱，聲請人得依該規定自行出具保證
      書以代釋明，然揆諸前揭規定可知，出具保證書之人係得
      認為「有資力之人」，而聲請人劉仲希既係主張其係因為
      「無資力」為原因而聲請訴訟救助，是其聲請之原因與前
      開保證書出具以代釋明之要件顯有矛盾，自無可採。
　　㈢據上所述，聲請人既未就其有何窘於生活、缺乏經濟信用
      、無籌措款項支出訴訟費用之信用技能等項為釋明，亦未
      能釋明其提起本件再審之訴時，經濟狀況確有重大之變遷
      ，揆諸前揭說明，其聲請訴訟救助，不應准許。
四、據上論結，本件聲請訴訟救助為無理由，爰裁定如主文。
中　　華　　民　　國　　111 　年　　 3 　　月　  23 　日
                  民事第二十二庭 
　　　　　　　　　    審判長法　官  張靜女
　　　　　　　　　　　      法　官  葉珊谷
　　　　　　　　　　　      法　官  朱漢寶
正本係照原本作成。
如不服本裁定，應於收受送達後10日內向本院提出抗告狀，並應
繳納抗告費新臺幣１千元。
中　　華　　民　　國　　111 　年　　3 　　月　　23　　日
　　　　　　　　　　　　　  書記官  鄭兆璋